臺灣嘉義地方法院民事簡易判決
110年度嘉簡字第442號
原      告  吳婉汝  

被      告  黃淑卿  
            楊期全  

上列當事人間請求侵權行為損害賠償事件，本院於民國110年9月
24日言詞辯論終結，判決如下：
    主  文
被告應連帶給付原告新台幣（下同）100,000元，及被告楊期全
自民國110年6月16日起、被告黃淑卿自110年6月12日起，至清償
日止，按週年利率百分之5計算之利息。
原告其餘之訴駁回。
訴訟費用5,400元，其中1,080元由被告連帶負擔，餘由原告負擔
。
本判決第1項得假執行。但被告如各以100,000元為原告預供擔保
，得各免為假執行。
    事實及理由
一、原告主張：
㈠、原告與被告楊期全係夫妻關係，被告楊期全與被告黃淑卿於2
    、3年前即有不軌之交往，被告黃淑卿曾於108年6月24日晚
    上8、9點至原告家與被告楊期全相處一室遭原告發現，叫門
    甚久被告楊期全始開門，見被告黃淑卿於廁所奪門逃跑，原
    告乃向北鎮派出所報案，經員警前來處理，於原告家門口發
    現被告黃淑卿遺留之機車並拍照存證。原告發現被告2人之
    不軌行為後，曾以LINE與被告黃淑卿聯絡，被告黃淑卿於對
    話中坦承沒有辦法離開被告楊期全，並表示對不起原告等語
    （即本院卷第13、15、17頁之LINE對話截圖，下稱系爭對話
    １），而仍持續交往。且被告黃淑卿於其與被告楊期全之LIN
    E對話更以「老公」稱呼被告楊期全（即本院卷第19頁LINE
    對話截圖，下稱系爭對話２）。更有甚者，被告2人先後於10
    9年8月22日至23日、110年5月2日至4日偕同至台東、馬祖旅
    遊並同宿一房，完全無悔悟之心，視原告如草芥。
㈡、被告主張原告之請求權已罹於2年之時效，其理由認為原告於
    106年2月間與被告黃淑卿於為系爭對話１之談話時，即已發
    現配偶外遇一事。惟查，原告於當時僅在懷疑階段，直至11
    0年5月自被告黃淑卿之臉書看到被告2人同遊台東、馬祖之
    照片，始肯定被告2人外遇之行為，原告於斯時起2年內提起
    損害賠償之訴，並無何時效消滅之問題。被告2人雖主張渠
    等無通姦之事實，且原告與被告楊期全之婚姻因夫妻關係長
    久不睦早已形同陌路，故被告2人之交往行為不能謂侵害配
    偶關係之身分法益而屬情節重大云云，惟查，原告與被告楊
    期全之婚姻關係，部分係因原告罹患細胞瘤之病後即遭被告
    楊期全背叛，部分則係歸責於被告2人之不軌行為。被告2人
    明知被告楊期全與原告之婚姻關係尚存在，二人有不軌之交
    往且分別兩次前往台東、馬祖同遊共宿一房，顯已逾越社會
    一般通念所能容忍之範圍，而達破壞原告與被告楊期全婚姻
    共同生活之圓滿安全及幸福之程度，豈能謂非屬情節重大。
    原告罹患疾病，被告2人非但無絲毫關懷，反而利用機會偕
    同旅遊，雙宿雙飛，對原告造成之心理創傷何可言喻，被告
    指稱原告與被告楊期全之夫妻關係長久不睦，原告藉勢藉端
    為本件請求，縱有配偶權受侵害，原告所受精神痛苦亦屬輕
    微云云，顯係毫無羞愧悔悟之心。綜上，爰依民法第184條
    第1項、第195條第1項、第3項等規定提起本訴，並聲明：被
    告應連帶賠償原告500,000元，及自起訴狀繕本送達之翌日
    起至清償日止，按法定利率計算之利息；願供擔保請准宣告
    假執行。　　
二、被告均辯以：
㈠、原告主張其配偶權受侵害，其得請求損害賠償之時間點即自
    「被害人發現配偶外遇此事」當日起算。查，依原告起訴狀
    載述其於2、3年前曾就被告2人不軌交往行為報警處理；復
    查，依系爭對話１之第1頁對話截圖之日期，顯示原告發現配
    偶外遇之時間為106年2月間。準此，原告主張配偶權受侵害
    之損害賠償請求權，顯已逾2年時效而消滅。
㈡、被告黃淑卿與原告及被告楊期全於多年前（5、6年以上）即
    交好，被告黃淑卿經常於原告家烹煮食物共食、共同生活、
    出遊，猶如一家人，被告2人之互動，亦均於原告眼下所為
    ，原告並無任何不悅及作為。數年前（2年以上）被告黃淑
    卿依然如同以往在原告家，無任何逾矩行為，原告卻藉機與
    被告2人爭吵且報警，雙方爭執不下，被告黃淑卿無奈離去
    ，惟並無原告所稱在廁所遇見、奪門而逃乙情。而由系爭LI
    NE對話１之內容觀之，或可見被告黃淑卿之情愫，惟亦可徵
    如上所呈，因被告黃淑卿與原告及被告楊期全共同生活，遂
    對被告楊期全心生愛慕之意，惟被告2人確無逾矩、通姦之
    行為，此由多年來原告僅有數則LINE對話可提出可窺。至於
    被告2人曾於109年8月、110年5月參加由友人招攬之旅遊團
    至台東、馬祖旅遊，行程亦為原告所明知，原告當下亦未反
    對阻止。綜上，被告2人並無通姦事實，彼此或互有好感，
    惟並未達侵害配偶關係之身分法益而情節重大之情，且被告
    楊期全與原告婚姻已於4、5年前即出現裂痕而形同陌路，是
    被告2人之行為尚難謂屬侵害原告之配偶權而屬情節重大，
    原告主張顯無理由。退步言，縱有配偶權被侵害，原告所受
    精神上之痛苦亦屬相對輕微。並聲明：原告之訴駁回；願供
    擔保，請准免假執行宣告。
三、法院之判斷：
㈠、按因故意或過失不法侵害他人之權利者，負損害賠償責任。
    故意以背於善良風俗之方法，加損害於他人者亦同；不法侵
    害他人之身體、健康、名譽、自由、信用、隱私、貞操，或
    不法侵害其他人格法益而情節重大者，被害人雖非財產上之
    損害，亦得請求賠償相當之金額，民法第184條第1項、第19
    5條第1項前段分別定有明文。次按婚姻係以夫妻之共同生活
    為其目的，配偶應互相協力保持其共同生活之圓滿安全及幸
    福，而夫妻間互守誠實，係為確保其共同生活之圓滿安全及
    幸福之必要條件，故應解為配偶因婚姻契約而互負誠實之義
    務，配偶之一方行為不誠實，破壞共同生活之圓滿安全及幸
    福者，即為違反因婚姻契約之義務而侵害他方之權利（最高
    法院55年台上字第2053號裁判意旨參照），是以侵害配偶權
    之行為，並不以通姦行為為限，倘其行為已逾社會一般通念
    所能容忍之範圍，且達於破壞他人婚姻共同生活之圓滿安全
    及幸福之程度，即足當之。
㈡、被告黃淑卿對於原告主張其知悉被告楊期全為有配偶之人乙
    節，並不否認，僅與被告楊期全以前詞置辯，經查：
１、原告主張被告2人間有系爭對話２、於109年8月22日至23日至
    台東遊玩並同宿、110年5月2日至4日至馬祖旅遊並同宿之侵
    害配偶權行為，為被告所不爭執（不爭執事項㈠、㈣，本院卷
    第107頁）。依系爭對話１、２，被告黃淑卿向原告稱：我也
    跟你說了我沒有辦法離開他，很抱歉請你原諒我…；大姐，
    為什麼你沒有辦法好好的相處，你綁住他有用嗎？你綁住他
    的人綁住他的心嗎？…你叫我離開他我做不到，兩個真心相
    愛不一定要每天見面你懂嗎？…；被告黃淑卿並對被告楊期
    全稱：老公你在哪裡等語，有系爭對話１、２截圖可參（本院
    卷第13至19頁）。另被告雖抗辯2人同宿是同住一間房間，
    但有分兩張床云云（本院卷第106頁），惟被告楊期全為有
    配偶之人，衡諸常情，一般異性朋友交往或有同宿之可能，
    然若非具有一定親密關係，豈會於己身最私密之沐浴、就寢
    時刻，與其他異性共處於一密閉空間。而被告黃淑卿明知被
    告楊期全係有配偶之人，卻於出遊時仍有男女共處一室之逾
    越份際之舉，已非結交普通朋友等一般社交行為，而屬婚姻
    關係外之不正常往來，並顯逾社會一般通念所能容忍之範圍
    ，縱如被告所辯2人分床未同床而寢為事實，亦已足以破壞
    原告與被告楊期全間婚姻共同生活之圓滿、安全及幸福。足
    認系爭對話１、２及被告出遊同宿之行為，已逾越男女間正常
    社交往來範疇，有超乎與一般異性同事、朋友間正常應對舉
    止界限之曖昧及親密行為，而導致被告楊期全之配偶即原告
    對於婚姻忠誠圓滿之不安與懷疑。是被告黃淑卿既明知被告
    楊期全為有配偶之人，仍於其婚姻關係存續中，與被告楊期
    全交往，原告主張被告不法侵害其配偶權，且情節重大，致
    其精神上受有痛苦，而依前開規定，請求被告賠償其所受非
    財產上之損害，即屬有據。至於原告主張被告2人於108年6
    月24日有共處一室之行為部分，為被告所否認，原告就此亦
    未舉證證明，尚難認原告此部分之主張可採，併予敘明。
２、被告固另抗辯原告與被告楊期全婚姻已於4、5年前即出現裂
    痕而形同陌路，是被告2人之行為尚難謂屬侵害原告配偶權
    而屬情節重大云云，惟不論原告與被告楊期全之婚姻是否已
    生破綻，然既其婚姻關係仍然存續中，即不容被告加以侵害
    ，且被告上開所辯顯然與一般社會通念相悖，無足採憑。
㈢、就被告抗辯本件已罹於侵權行為損害賠償之請求時效部分：
１、按民法第197條第1項規定：「因侵權行為所生之損害賠償請
    求權，自請求權人知有損害及賠償義務人時起，二年間不行
    使而消滅。自有侵權行為時起，逾十年者亦同」。該條項所
    稱「自請求權人知有損害時起」之主觀「知」的條件，如係
    一次之加害行為，致他人於損害後尚不斷發生後續性之損害
    ，該損害為屬不可分（質之累積），或為一侵害狀態之繼續
    延續者，固應分別以被害人知悉損害程度呈現底定（損害顯
    在化）或不法侵害之行為終了時起算其時效。惟加害人之侵
    權行為係持續發生（加害之持續不斷），致加害之結果（損
    害）持續不斷，若各該不法侵害行為及損害結果係現實各自
    獨立存在，並可相互區別（量之分割）者，被害人之損害賠
    償請求權，即隨各該損害不斷漸次發生，自應就各該不斷發
    生之獨立行為所生之損害，分別以被害人已否知悉而各自論
    斷其時效之起算時點，始符合民法第197條第1項規定之趣旨
    ，且不失該條為兼顧法秩序安定性及當事人利益平衡之立法
    目的（最高法院108年台上字第778號裁判意旨參照）。被告
    抗辯應自「被害人發現配偶外遇此事當日起算」云云，自屬
    無據，因此，就出遊同宿部分，顯未逾2年之消滅時效期間
    。
２、就系爭對話１部分，係106年2月間被告黃淑卿與原告之對話，
    自系爭對話１內容觀之，原告於當時顯已知悉被告2人交往之
    事實，且程度上亦為實際知悉，而非僅止於懷疑、臆測。故
    原告於106年2月知悉被告2人交往且終了之侵權事實後，遲
    至110年5月26日始具狀提起本件訴訟請求損害賠償乙節，有
    民事起訴狀上本院收狀戳章為憑（本院卷第7頁），是原告
    就關於被告2人系爭對話１侵害原告配偶權之侵權行為請求權
    ，已罹於2年之消滅時效期間，被告就該部分為時效抗辯，
    自為有據。
３、又知有損害，係指知其請求之損害內容（最高法院106年度台
    上字第187號判決意旨參照）。已知係指實際知悉而言，固
    不以知悉賠償義務人因侵權行為所構成之犯罪行為經檢察官
    起訴，或法院判決有罪為準，惟倘僅屬懷疑、臆測或因過失
    而不知者，則仍有未足（最高法院108年度台上字第1863號
    判決參照）。如當事人間就知之時間有所爭執，應由賠償義
    務人就請求權人知悉在前之事實，負舉證責任（最高法院72
    年台上字第1482號裁判意旨參照）。本件被告2人就系爭對
    話２不法侵害原告配偶權之行為及損害結果，應認與系爭對
    話１係現實各自獨立存在，揆諸前揭判決意旨，原告之損害
    賠償請求權，應就發生之獨立行為所生之損害，以原告已否
    知悉而論斷時效之起算時點，並應由被告就原告實際知悉系
    爭對話２之時點，負舉證責任。本件原告主張其係於108年8
    月25日翻拍系爭對話２時始知悉，被告並未舉證證明原告於1
    10年5月26日回溯2年以前即已知悉被告間有系爭對話２，從
    而，原告就此部分於110年5月26日具狀提起本件訴訟請求損
    害賠償，未逾2年之時效期間，堪可認定。
四、按不法侵害他人之人格權，被害人受有非財產上損害，請求
    加害人賠償相當金額之慰撫金時，法院對於慰撫金之量定，
    應斟酌實際加害情形、所造成之影響、被害人痛苦之程度、
    兩造之身分地位經濟情形及其他各種狀況，以核定相當之數
    額（最高法院47年台上字第1221號、51年台上字第223號裁
    判意旨參照）。本院審酌系爭對話２中被告黃淑卿稱被告楊
    期全為「老公」，被告2人二次出遊同宿，對原告之婚姻關
    係及家庭之圓滿造成相當程度之破壞，使原告精神上受有痛
    苦之程度，再佐以兩造之財產資力（有兩造稅務電子閘門所
    得暨財產調件明細表可參，因屬個人隱私，僅予參酌，不予
    揭露）等一切情狀，認為原告請求被告賠償精神慰撫金500,
    000元，尚嫌過高，應核減為100,000元，方為公允，逾此數
    額之請求，不應准許。
五、從而，本件原告基於侵權行為之法律關係，請求被告連帶給
    付100,000元，及自起訴狀繕本送達翌日即被告楊期全自110
    年6月16日起、被告黃淑卿自110年6月12日起（本院卷第25
    、31、33頁）至清償日止，按年息百分之5計算之利息，為
    有理由，應予准許。逾此範圍之請求，為無理由，應予駁回
    。
六、本件事證已臻明確，兩造其餘之主張、陳述及所提證據暨攻
    擊防禦方法，經本院審酌後，認與本件判決結果無影響，爰
    不一一贅述，附此敘明。
七、本件係就民事訴訟法第427條訴訟適用簡易程序所為被告部
    分敗訴之判決，爰依同法第389條第1項第3款之規定，職權
    宣告假執行，並依同法第392條第2項規定，依被告聲請宣告
    被告如預供擔保，得各免為假執行。另雖原告亦陳明願供擔
    保請准宣告假執行，然應僅為促請法院注意之性質，爰不另
    為准駁之諭知。
八、本件訴訟費用，確定為第一審裁判費5,400元，依民事訴訟
    法第79條、第85條第2項之規定，其中1,080元由被告連帶負
    擔，餘由原告負擔。
中　　華　　民　　國　　110 　年　　10　　月　　15　　日
                         臺灣嘉義地方法院嘉義簡易庭
                                  法　官　陳美利
以上正本係照原本作成。
如對本判決上訴，須於判決送達後20日內向本庭（嘉義市文化路
308之1號）提出上訴狀（均須按他造當事人之人數附繕本）。如
委任律師提起上訴者，應一併繳納上訴審裁判費。
中　　華　　民　　國　　110 　年　　10　　月　　15　　日
                                  書記官  林金福